【裁判字號】    89,交訴,8
【裁判日期】    890223
【裁判案由】    過失致死等
【裁判全文】
臺灣板橋地方法院刑事判決                            八十九年度交訴字第八號
    公訴人  台灣板橋地方法院檢察署檢察官
    被  告  丁○○
右列被告因過失致死案件，經檢察官提起公訴（八十八年度偵字第二四八八六號、第
二五四○○號），本院判決如左：
    主  文
丁○○從事業務之人，因業務上之過失致人於死，處有期徒刑柒月，緩刑貳年。
    事  實
一、丁○○係展順交通有限公司之貨車司機，為從事駕駛業務之人，於民國八十八年
    十月十八日上午九時五十分許，駕駛牌照ＧＫ─○○六號營業用大貨車（以下簡
    稱為「貨車」）載運一百六十包塑膠原料，沿台北縣板橋市○○路往土城市○○
    路方向行駛，途經城林大橋時，本應注意汽車在橋樑及設有禁止臨時停車標線處
    所不得臨時停車，而當時係陰天微雨之上午，該路段視距良好、橋垣人行道旁漆
    有表示禁止臨時停車之黃色標線，其意識清楚、所駕車輛機件正常，並無不能注
    意之情事，竟疏於注意路側標線，即將貨車暫停於該橋第十五支路燈旁之慢車道
    ，捆紮其貨車上被風吹落一側之遮雨帆，適有蕭文傑騎乘牌照ＦＡＲ─九○五號
    重型機車附載乙○○自同向後方駛來，亦無不能注意之情事，卻疏於注意車前狀
    況，復未採取必要之安全措施，即高速貿然前駛，使其機車前側自後撞上貨車左
    後角及下緣護條，車頭全毀倒地而受有頦部裂傷二乘一公分、手背、左膝前部及
    左腹股溝部擦傷暨頸椎脫臼之傷害，乙○○則受有頭部外傷、右後頭皮下血腫三
    乘三乘二公分、合併腦震盪、右側橈骨遠端開放性骨折合併右側橈尺骨關節脫位
    、右腕撕裂傷零點五乘零點五公分、右上正中門齒斷裂等傷害。蕭文傑經送醫急
    救後，仍因神經性休克於同日十一時五分許不治死亡。
二、案經乙○○及蕭文傑之父丙○○、母謝美鳳訴由台北縣警察局板橋分局報請台灣
    板橋地方法院檢察署檢察官相驗後偵查起訴。
      理  由
一、右揭事實業據被告丁○○迭於偵、審中供承不諱，核與告訴人乙○○及丙○○、
    謝美鳳於警訊時之指訴，暨證人即到場之警員甲○○所證現場處理經過與受貨人
    陳楓潭證稱被告於案發當天上午十一時許送來一百六十包塑膠原料予伊簽收等情
    相符，並有警製道路交通事故調查表、診斷證明書、酒精測試紙卷、舉發違反道
    路交通管理事件通知單、救護案類受理記錄單、台北縣警察局勤務指揮中心受理
    各類案件記錄單等影本及送貨單各一紙、照片五十三幀在卷可稽，而被害人蕭文
    傑確因本件車禍受有如事實欄所述之傷害，經送醫後仍因頸椎脫臼不治死亡，業
    經台灣板橋地檢署檢察官督同檢驗員到場相驗屬實，製有相驗筆錄、驗斷書、相
    驗屍體証明書在卷。告訴人於審理中雖改稱係被告緊急停車，蕭文傑所騎機車始
    不及閃避自後追撞云云；然丙○○與謝美鳳係事後到場，未當場目擊如何肇事，
    本難憑乙○○片面所述，遽為被告不利之認定，而乙○○於警訊時已表示蕭文傑
    較高，使伊在後座無法看清前方之情形，非逕供稱就車禍之發生無印象（見偵查
    卷第五頁八十八年十月十八日警訊筆錄），果如所辯，其於車禍時受驚，就當場
    情景苟非模糊無印象，其記憶亦當隨時間之經過淡忘，豈有於案發逾月偵訊時，
    猶無法詳為陳述之肇事情節（見相驗卷第四十五頁八十八年十一月九日偵訊筆錄
    ），於此後之審理中反能清晰憶起之理，況車禍雙方迄未和解，乙○○就被告是
    否無視後方來車緊急煞停乙節，與其應否承受使用人蕭文傑之過失，致折減其求
    償額有重大影響，且其翻異所述，尚乏其他佐證，自以其初供較為可信；否則依
    乙○○於本院八十九年元月十九日訊問時所稱，伊發現貨車停下時，兩車相距約
    四點六二公尺，騎機車之蕭文傑儘有反應餘地，竟未煞車即鑽入貨車左後輪旁，
    撞斷貨車下鐵製護條，使機車車頭全毀（見現場圖及相驗卷第二十三、二十四、
    三十一至三十三頁照片），可見本件車禍係因被告在漆有禁止臨時停車之橋樑上
    暫停，遭疏於注意車前狀況，亦未採取避煞措施之蕭文傑騎機車自後高速撞擊所
    致，足證被告前揭自白與事實相符。
二、按汽車行駛時，駕駛人應注意車前狀況及兩車併行之間隔，隨時採取必要之安全
    措施，於超車時應與前車保持半公尺以上之間隔超越，橋樑及設有禁止臨時停車
    標線處所不得臨時停車，道路交通安全規則第九十四條第三項、第一百零一條第
    五款後段、第一百十一條第一款、第四款分別定有明文，被告駕駛貨車及被害人
    蕭文傑騎乘機車自均應注意遵守前開規定，而事故發生時係陰天微雨之上午，該
    路段視距良好、橋垣之人行道旁漆有表示禁止臨時停車之黃色標線，為警製道路
    交通事故調查報告表所明載，被告自承意識清楚、所駕車輛機件正常，被害人蕭
    文傑依告訴人乙○○所供係用過早餐後騎車，至案發時已平順行駛五至十分鐘（
    見本院八十九年元月二十七日訊問筆錄），即均無不能注意之情事，被告竟疏於
    注意路側黃色標線，將貨車暫停於橋樑上肇事，與亦疏未注意車前狀況及採取必
    要之安全措施即高速自後追撞之蕭文傑，就本件事故之發生均有過失。又蕭文傑
    高速駛越城林橋，苟無忽視道旁標線暫停於橋上之貨車擋道，殊不於致肇事，則
    被告處於可得防止之地位，能為而不防止，其怠為防果之疏虞，即與積極作為等
    價，乃蕭文傑撞死及乙○○受傷結果之相當條件，二者間具有因果關係（廖正豪
    著「過失犯論」初版第八十七頁及最高法院八十五年度臺上字第七九七號、第四
    二六九號判決意旨參照），非如所辯僅係單純之違章行為，自應負過失罪責；惟
    本件車禍尚非全由被告惹起，斟酌其肇事情狀、雙方過失程度及原因力之強弱，
    被告與蕭文傑之過失責任比例約為三比七。是本件事證明確，被告犯行堪以認定
    ，其過失責任之成立，既不因被害人與有過失而解免，仍應依法論科。
三、核被告所為係犯刑法第二百七十六條第二項業務過失致死罪及第二百八十四條第
    二項前段之業務過失傷害罪，其一行為同時觸犯二罪名，為想像競合犯，應從一
    重之業務過失致人死罪處斷。又警員甲○○到達時已有不知名之台北縣警察局土
    城分局員警先行到場處理，被告在場未提到肇事情節，業據甲○○供明（見本院
    八十九年元月十九日訊問筆錄），被告亦陳稱：「我是拜託路人報警及救護車，
    那個路人只有說肇事地點，沒有說出我的姓名（警察來時你有無承認是你撞人或
    對方撞你？）沒有，我只說車禍，沒有說是我撞人，我也未告訴警察是他們自己
    來撞我。」（見本院八十九年元月二十七日訊問筆錄），參以台北縣警察局北
    警勤字第六二二四號函附之勤務指揮中心受理各類案件記錄單所示：「報案人陳
    丁元先生，報案人報稱於上述時地發生車禍，並且有人受傷，通知板橋分局派人
    前往處理，並通知消防局派人前往救護」，全無託人申報肇事者姓名之記載，即
    與刑法第六十二條所定之要件不符，公訴人認其自首，應予減刑，容有誤會。茲
    被告無前科，有台灣高等法院被告全國前案紀錄表可憑，於案發後除汽車強制險
    由被害人家屬依法具領外，願分別賠償蕭文傑家屬及乙○○八十萬元及五萬元，
    因渠等分別要求另賠二百五十萬元及三十萬元，致未達成和解等情，亦經告訴人
    乙○○及丙○○陳明（見本院八十九年二月九日訊問筆錄）。爰審酌被告之素行
    、違規停車之過失情節及其坦承肇事並有賠償誠意之犯後態度暨被害人蕭文傑與
    有過失等一切情狀，量處如主文所示之刑，資以懲儆。再者，被告前未曾受有期
    徒刑以上刑之宣告，其偶因過失罹犯本罪，犯後復知悔悟，經受此科刑教訓後，
    當益知戒慎，信無再犯之虞，本院認所宣告之刑以暫不執行為適當，併宣告緩刑
    二年，以啟自新。
據上論斷，應依刑事訴訟法第二百九十九條第一項前段、刑法第二百七十六條第二項
、第二百八十四條第二項前段、第五十五條、第七十四條第一款，罰金罰鍰提高標準
條例第一條前段，判決如主文。
本案經檢察官陳伯厚到庭執行職務
中      華      民      國    八十九    年      二      月    二十三    日
                                      臺灣板橋地方法院交通法庭
                                          法  官  周建興
右正本證明與原本無異。
如不服本判決，應於判決送達後十日內，向本院提出上訴狀。
                                          書記官  左雲鶴
中      華      民      國    八十九    年      二      月    二十三    日
刑法第二百七十六條
因過失致人於死者，處二年以下有期徒刑、拘役或二千元以下罰金。
從事業務之人，因業務上之過失犯前項之罪者，處五年以下有期徒刑或拘役，得併科
三千元以下罰金。
刑法第二百八十四條
因過失傷害人者，處六月以下有期徒刑、拘役或五百元以下罰金。致重傷者，處一年
以下有期徒刑、拘役或五百元下罰金。
從事業務之人，因業務上之過失傷害人者，處一年以下有期徒刑、拘役或一千元以下
罰金。致重傷者，處三年以下有期徒刑、拘役或二千元以下罰金。


司法院資訊處製作；財團法人民間司法改革基金會備份。
